臺灣高雄地方法院民事裁定
110年度消債更字第191號
聲  請  人  陳孟君  
0000000000000000

0000000000000000

代  理  人  鄭鈞懋律師
上列當事人因消費者債務清理事件聲請更生，本院裁定如下：
    主  文
聲請人陳孟君自中華民國一一○年十二月八日下午四時起開始更
生程序。
命司法事務官進行本件更生程序。
    理  由
一、聲請意旨略以：伊有不能清償債務情事，前向本院聲請調解
    債務清償方案，惟調解不成立。伊又未經法院裁定開始清算
    程序或宣告破產，爰聲請更生等語。
二、按債務人不能清償債務或有不能清償之虞者，得依本條例所
    定更生或清算程序，清理其債務；債務人無擔保或無優先權
    之本金及利息債務總額未逾新臺幣（下同）12,000,000元者
    ，於法院裁定開始清算程序或宣告破產前，得向法院聲請更
    生；法院開始更生程序之裁定，應載明其年、月、日、時，
    並即時發生效力；法院開始更生或清算程序後，得命司法事
    務官進行更生或清算程序，必要時得選任律師、會計師或其
    他適當之自然人或法人1人為監督人或管理人，消費者債務
    清理條例（下稱消債條例）第3條、第16條第1項、第42條第
    1項、第45條第1項分別定有明文。
三、經查：
  ㈠聲請人前於民國107年12月7日提出債權人清冊，向本院聲請
    調解債務清償方案，經本院107年度司消債調字第593號受理
    ，於107年12月26日調解不成立，聲請人復於110年7月12日
    提出債權人清冊，向本院聲請調解債務清償方案，經本院11
    0年度司消債調字第328號受理，因曾調解不成立，毋庸再行
    調解，而於110年7月20日具狀聲請更生等情，業經本院依職
    權調取上開調解卷宗核閱無訛。
  ㈡聲請人於108年度至109年度申報所得各為281,100元、312,90
    0元，平均每月所得各為23,425元、26,075元（本裁定計算
    式均採元以下4捨5入），名下無財產，於國泰人壽無有效保
    單；又聲請人自106年4月24日起於台灣三協通商股份有限公
    司任作業員，108年7月至12月實領收入共計134,752元，109
    年共計338,902元，110年1月至7月平均每月收入（含年終獎
    金、三節獎金）約29,879元【計算式：（29,588＋19,193＋28
    ,268＋24,473＋28,213＋30,633＋31,513）÷7＋（26,600＋3,000
    ）＝29,879】，胞兄平均每月資助2,730元，另聲請人每年領
    取低收入戶春節慰問金3,000元，至租金補助部分，則已申
    請，待審核等情，有108年至109年綜合所得稅各類所得資料
    清單及財產歸屬資料清單【本院110年度司消債調字第328號
    卷（下稱調卷）第15至17頁】、財產及收入狀況說明書（調
    卷第3頁）、債權人清冊（本案卷第110頁）、戶籍謄本（調
    卷第8頁）、勞工保險被保險人投保資料表（調卷第18頁）
    、個人商業保險查詢結果表（本案卷第90頁）、財團法人金
    融聯合徵信中心前置協商專用債權人清冊（調卷第9至11頁
    ）、信用報告（調卷第12至14頁）、旗津區公所低收入戶證
    明書（調卷第20頁）、社會補助查詢表（本案卷第20至23頁
    ）、租金補助查詢表（本案卷第24頁）、勞動部勞工保險局
    函（本案卷第35頁）、勞動部勞動力發展署高屏澎東分署函
    （本案卷第50頁）、健保投保紀錄（調卷第19頁）、存簿（
    調卷第23至26頁、本案卷第91至95頁、第103至105頁、第12
    2至125頁）、存入款項說明書（本案卷第126頁）、在職證
    明書（本案卷第71頁）、薪資明細表（調卷第21至22頁、本
    案卷第72至78頁）、台灣三協通商股份有限公司陳報狀（本
    案卷第48頁）、胞兄簽立之聲明書（本案卷第85頁）、國泰
    人壽保險股份有限公司函（本案卷第49頁）等附卷可證。依
    聲請人上述工作、收入及財產情況，堪認以其110年1月至7
    月平均每月收入加計胞兄資助共計、春節慰問金共計32,859
    元（計算式：29,879＋2,730＋3,000÷12＝32,859），核算其償
    債能力，較為妥適。
  ㈢關於聲請人必要生活費用部分，聲請人主張每月支出17,286
    元（包含每月房屋租金6,000元）云云，並提出租賃契約（
    調卷第27至31頁、本案卷第102頁）、存簿（本案卷第91至9
    5頁）為證。按債務人必要生活費用，以最近1年衛生福利部
    或直轄市政府所公告當地區每人每月最低生活費1.2倍定之
    ，消債條例第64條之2第1項定有明文。查衛福部社會司所公
    告110年度高雄市最低生活費為13,341元，其1.2倍為16,009
    元，又該最低生活費用之標準，係照當地最近1年平均每人
    可支配所得中位數60％訂定，依其基準之家庭收支調查報告
    調查表格式所示有關經常性支出之調查項目，包括利息支出
    、食品、衣著、房租及水費、電費、醫療保健、交通、娛樂
    、教育等，已涵蓋聲請人所陳報之支出項目。本院審酌上述
    每人每月最低生活費用中，房租支出所佔比例約為24.36％即
    3,900 元，是聲請人所稱每月房租6,000 元（聲請人與2名
    子女同住，由聲請人單獨負擔）並未過高，尚屬合理。依此
    計算之結果，聲請人每月之必要生活費包含房租應以18,100
    元為計算基礎【計算式：16,009－（16,009×24.36％）＋6,000
     ＝18,109】，而聲請人主張每月必要支出約17,286元，未逾
    此金額，尚屬合理，應予採計。
  ㈣關於聲請人扶養支出部分，聲請人稱須負擔經生父認領之未
    成年子女余○嬅、未經生父認領之未成年子女陳○潔之扶養費
    ，每月各8,000元、15,000元。經查，查子女余○嬅係93年4
    月生，現就讀高職，於108年度至109年度申報所得各為0元
    、316元（薪資所得），名下無財產，108年9月以前每月領
    取低收入戶兒童補助2,695元，自108年9月起每月領取低收
    入戶就學補助6,115元，109年1月起調整為每月領取6,358元
    ，每學期有助學金3,000元，另於109年曾於學校打工，收入
    為316元，110年6月至8月有繪圖收入4,660元；陳○潔係94年
    8月生，現就讀 高職，於108年度至109年度無申報所得，名
    下無財產，原每月領取低收入戶兒童補助2,695元，109年1
    月至8月調為每月領取2,802元，另自109年9月起改為每月領
    取低收入戶就學補助6,358元，每學期有助學金2,990元，11
    0年8月13日曾領取獎學金20,000元等情，此有戶籍謄本（調
    卷第8頁）、所得資料清單及財產歸屬資料清單（本案卷第7
    9至84頁）、在學證明書（本案卷第107至108頁）、勞工保
    險被保險人投保資料表（本案卷第118至119頁）、社會補助
    查詢表（本案卷第25至32頁）附卷可參。余○嬅、陳○潔既均
    未成年，名下復無財產，應有受扶養之權利。又按受扶養者
    之必要生活費用，準用第1項規定計算基準數額，並依債務
    人依法應負擔扶養義務之比例認定之，消債條例第64條之2
    第2項亦有明定。因余○嬅、陳○潔與聲請人同住，無房屋費
    用支出，爰自其必要生活費用中扣除相當於房屋支出所佔比
    例（110年度高雄市每人每月不含房屋支出之最低生活費之1
    .2倍12,109元），扣除每月領取之低收入戶就學補助後，再
    由聲請人與余○嬅之生父共同負擔余○嬅之扶養費，由聲請人
    單獨負擔陳○潔之扶養費，聲請人應負擔8,627元【計算式：
    （12,109－6,358）÷2＋12,109－6,358＝8,627】，逾此範圍，
    不予採計。
　㈤承上，聲請人目前每月收入32,859元，扣除個人必要支出17,
    286元、子女扶養費8,627元後，剩餘6,946元，而聲請人目
    前負債總額為1,071,734元（本案卷第110頁債權人清冊、第
    36至47頁、第51至64頁債權人之陳報狀），以每月所餘逐年
    清償，至少須約13年（計算式：1,071,734÷6,946÷12≒13）
    始能清償完畢，應認其已不能清償債務。此外，聲請人無擔
    保或無優先權之債務總額未逾12,000,000元，且無消債條例
    第6條第3項、第8條或第46條各款所定駁回更生聲請之事由
    存在。則聲請人聲請更生為有理由，應予准許，爰命司法事
    務官進行本件更生程序。
四、依消債條例第11條第1 項、第45條第1 項、第16條第1 項，
    裁定如主文。
中　　華　　民　　國　　110 　年　　12　　月　　8 　　日
              　　民事庭　　法　官　賴寶合
以上正本係照原本作成。
本裁定不得抗告。
中　　華　　民　　國　　110 　年　　12　　月　　8 　　日
  　                        書記官　胡美儀